臺灣彰化地方法院刑事判決　　　　　　　100年度簡上字第5號
上　訴　人　臺灣彰化地方法院檢察署檢察官
被　　　告　張晉碩
上列上訴人因被告犯詐欺案件，不服本院簡易庭99年度簡字第20
35號，中華民國99年11月10日第一審簡易判決（原聲請簡易判決
處刑案號：99年度偵字第9585號），提起上訴，並經移送併案審
理（99年度偵字第11118號），本院管轄第二審合議庭判決如下
：
    主  文
原判決撤銷。
張晉碩幫助犯詐欺取財罪，處有期徒刑參月，如易科罰金，以新
臺幣壹仟元折算壹日。緩刑貳年。
    事  實
一、張晉碩明知依一般社會生活之通常經驗，能預見交付金融機
    構帳戶之提款卡予姓名、年籍不詳之他人使用，將可能被該
    人或其所屬之犯罪集團用於掩飾身份，以避免遭警方查緝，
    進而便利渠等實施詐欺等財產犯罪，竟仍在不違背其本意之
    情形下，基於幫助他人實施詐欺行為之犯意，於民國99年8
    月23日，將所申請之第一商業銀行鹿港分行（帳號為：0000
    0000000號）帳戶之提款卡及密碼，以快遞郵寄之方式，寄
    送予某自稱「林順財」之真實姓名、年籍均不詳之成年詐騙
    集團成員，供作該集團指定受詐騙人匯款之用。旋該詐騙集
    團內成員基於意圖為自己不法所有之犯意，分別為下述詐欺
    犯行：
（一）於99年8月25日19時30分許，在網路聊天室佯稱欲性交易
      云云，林敬凱與對方聯繫後，約定於臺中見面，而林敬凱
      依約前往後，對方致電要求須依照指示至自動櫃員機操作
      ，以確認身份云云，致林敬凱陷於錯誤，乃依指示操作後
      ，發現匯款新臺幣（下同）15,983元至他人帳戶（非張晉
      碩之帳戶），乃甚為生氣，而於對方來電時與之理論，該
      詐欺集團成員復承前詐欺取財犯意，佯稱欲退回前開款項
      ，需依指示至自動櫃員機存入現金云云，致林敬凱接續陷
      於錯誤，於99年8月26日凌晨1時31分、1時46分，在第一
      商業銀行太平分行之自動櫃員機，接續以無摺存款之方式
      存入現金8千元、1千元，合計9千元至張晉碩之前開銀行
      帳戶內。
（二）於99年8月25日16時43分許，撥打電話予王慎寬佯稱其網
      路購物流程有誤，需至自動櫃員機操作更正云云，致王慎
      寬陷於錯誤，乃至第一商業銀行大安分行，依指示於同日
      21時29分、21時32分、21時38分，接續匯款9萬2千元、6
      千元、1千元，合計共9萬9千元至張晉碩之前開銀行帳戶
      內。
（三）於99年8月25日20時50分許，撥打電話予吳以佯稱其電視
      購物流程有誤，需至自動櫃員機操作更正云云，致吳以陷
      於錯誤，依指示操作後，發現匯款29,989元至他人帳戶（
      非張晉碩之帳戶），該詐欺集團成員復承前詐欺取財犯意
      ，佯稱欲退回前開款項，需依指示至自動櫃員機存入現金
      云云，致吳以接續陷於錯誤，於99年8月25日23時19分、2
      3時33分、23時45分、23時49分，在第一商業銀行公園分
      行之自動櫃員機，接續以無摺存款之方式存入現金1萬9千
      元、1萬8千元、6萬元、1千元，合計9萬8千元至張晉碩之
      前開銀行帳戶內。
二、案經林敬凱、王慎寬、吳以分別告訴臺中市警察局太平分局
    、臺北市政府警察局大安分局、臺南市警察局第三分局，再
    全部移由彰化縣警察局鹿港分局報告臺灣彰化地方法院檢察
    署檢察官偵查後聲請簡易判決處刑及移送併案審理。
    理  由
一、本案下揭引用之供述證據及非供述證據，均經本院依法踐行
    調查證據程序，而公訴人及被告均同意各該證據具有證據能
    力，且亦查無依法應排除其證據能力之情形，是後述所引用
    證據之證據能力均無疑義，合先敘明。
二、上揭事實，迭據被告張晉碩於警、偵訊及本院審理中均自白
    不諱，核與被害人即證人林敬凱、王慎寬、吳以於警詢時證
    述之情節相符，並有被告上開第一商業銀行帳戶之開戶資料
    及交易明細各1份、被告提出之網路即時通對話內容1份、宅
    急便顧客收執聯1份、被害人林敬凱提出之台新銀行自動櫃
    員機交易明細表1張、第一銀行自動櫃員機交易明細表2張及
    其合作金庫銀行集集分行0000000000000號帳戶之存摺影本1
    份、被害人王慎寬提出之第一銀行自動櫃員機交易明細表3
    張、被害人吳以提出之京城銀行自動櫃員機交易明細表3張
    及第一銀行自動櫃員機交易明細表9張附卷可按，堪認被告
    之自白與事實相符。綜上，本案事證已臻明確，被告犯行洵
    堪認定，應予依法論科。
三、按刑法上之幫助犯，係對於犯罪與正犯有共同之認識，而以
    幫助之意思，對於正犯資以助力，而未參與實施犯罪之行為
    者而言（最高法院75年度臺上字第1509號、88年度臺上字第
    1270號判決意旨可資參照）。是以，如未參與實施犯罪構成
    要件之行為，且係出於幫助之意思提供助力，即屬幫助犯，
    而非共同正犯。查前揭真實姓名、年籍均不詳之成年詐欺集
    團成員，基於意圖為自己不法所有之犯意，以上述之方式，
    使被害人林敬凱、王慎寬、吳以陷於錯誤，因而交付本人之
    財物，該成年人所為，係犯刑法第339條第1項之詐欺取財罪
    。被告張晉碩雖有將上開帳戶之提款卡、密碼提供予該施以
    詐騙之成年人使用，已如前述，惟既未見其有何參與詐騙被
    害人行為之積極證據，固無從認屬上開詐欺取財行為之共同
    正犯。然而，被告將上開帳戶提供予他人作為詐欺取財之指
    定帳戶，乃係基於幫助他人詐欺取財之犯意，而被告提供上
    開帳戶予他人之行為，復屬詐欺取財構成要件以外之行為，
    則被告自屬以幫助之意思，參與詐欺取財構成要件以外之行
    為，是核被告所為，係犯刑法第30條第1項前段、第339條第
    1項之幫助詐欺取財罪，而應依同法第30條第2項之規定減輕
    其刑。再被告係以一提供上開帳戶之提款卡、密碼予前揭真
    實姓名、年籍均不詳成年人之行為，幫助該成年人詐騙被害
    人林敬凱、王慎寬、吳以等人匯款至上開帳戶內，其以一行
    為觸犯基本構成要件相同之幫助詐欺罪名，構成同種想像競
    合犯，應依刑法第55條前段之規定，從重論以一幫助詐欺取
    財罪。從而臺灣彰化地方法院檢察署檢察官所移送併案如事
    實欄一第（二）、（三）部分所載之犯罪事實，與已載明聲
    請簡易判決處刑並經本院判決有罪部分之犯罪事實，具有想
    像競合犯之裁判上一罪關係，亦為起訴之效力所及，故本院
    自應併予審理，附此說明。原審判決依幫助詐欺取財罪對於
    被告論罪科刑，固非無見，惟未及審酌移送併案之事實欄一
    第（二）、（三）部分之犯罪事實，尚有未洽，是檢察官以
    此理由提起上訴，應屬有據，本院應將原判決予以撤銷改判
    。爰審酌被告之平日素行，所為不僅幫助詐騙者遂行詐財目
    的，同時使詐騙者得以隱匿其真實身分，減少遭查獲之風險
    ，愈使其肆無忌憚，助長犯罪之猖獗，破壞社會秩序甚鉅，
    且本件3位被害人因遭詐騙而匯入上開帳戶之金額達20餘萬
    元，惟念及被告犯後坦承犯行，並深具悔意等一切情狀，量
    處如主文所示之刑，並諭知易科罰金之折算標準。末查被告
    前未曾受有期徒刑以上刑之宣告，有臺灣高等法院被告前案
    紀錄表1份在卷可憑，因一時失慮，而誤罹法典，然其於事
    後均與被害人和解，有本院調解程序筆錄2份及偵查筆錄1份
    在卷可憑，本院認其經此刑之宣告後，當知警惕而無再犯之
    虞，認其所宣告之刑，以暫不執行為適當，爰併諭知緩刑2
    年，以啟自新。
據上論斷，應依刑事訴訟法第455條之1第1項、第3項、第369條
第1項前段、第364條、第299條第1項前段，刑法第30條第1項前
段、第2項、第339條第1項、第55條、第41條第1項前段、第74條
第1項第1款，刑法施行法第1條之1，判決如主文。
本案經檢察官林佳裕到庭執行職務。
中    華    民    國   100    年    3     月    21    日
                刑事第九庭    審判長法官  蕭文學  
                              法      官  黃齡玉
                              法      官  紀佳良
以上正本證明與原本無異。
本件不得上訴。
中    華    民    國   100    年    3     月    21    日
                              書  記  官  林佑儒
附錄本案論罪科刑法條：
中華民國刑法第339條
意圖為自己或第三人不法之所有，以詐術使人將本人或第三人之
物交付者，處5 年以下有期徒刑、拘役或科或併科1 千元以下罰
金。
以前項方法得財產上不法之利益或使第三人得之者，亦同。
前二項之未遂犯罰之。